【裁判字號】    89,台上,2483
【裁判日期】    890504
【裁判案由】    違反野生動物保育法
【裁判全文】
最高法院刑事判決                              八十九年度台上字第二四八三號
    上  訴  人  甲○○
    選任辯護人  蔡兆誠律師
                紀舒青律師
                陳慧玲律師
右上訴人因違反野生動物保育法案件，不服台灣高等法院中華民國八十七年三月十七
日第二審判決（八十六年度上訴字第一三六七號，起訴案號：台灣台北地方法院檢察
署八十五年度偵字第二五三七七號），提起上訴，本院判決如左：
    主  文
上訴駁回。
    理  由
按刑事訴訟法第三百七十七條規定，上訴於第三審法院，非以判決違背法令為理由，
不得為之。是提起第三審上訴，應以原判決違背法令為理由，係屬法定要件。如果上
訴理由狀並未依據卷內訴訟資料，具體指摘原判決不適用何種法則或如何適用不當，
或所指摘原判決違法情事，顯與法律規定得為第三審上訴理由之違法情形，不相適合
時，均應認其上訴為違背法律上之程式，予以駁回。本件原判決認定上訴人甲○○於
民國八十三年十月二十九日野生動物保育法修正公布後，明知保育類野生動物，非經
主管機關之同意，不得買賣。竟基於概括之犯意，自同年十一月一日起，至八十五年
七月間止，未經主管機關之同意，連續在台北市○○路某水族館及台北市建國花市之
流動攤販等地，以每隻綠鬣蜥新台幣（下同）一千五百元、每隻懶猴六千元及其他不
等之價格，購得原判決附表數量（四）欄內所載之保育類野生動物。並自八十五年二
月間起，陸續寄養於廖建智位於台北縣永和市○○路三二二號之昶美水族館內。另於
八十五年八月初，將部分保育類野生動物，寄養於陳東禮位於台北縣鶯歌鎮○○路二
六六號之信宏水族館內。嗣於八十五年八月十日，經警會同行政院農業委員會人員，
在陳東禮之前揭水族館內，查獲原判決附表數量（一）欄內所載之上訴人所有保育類
野生動物，及於廖建智之上開水族館內，查獲原判決附表數量（二）欄內所載之上訴
人所有保育類野生動物等情。因而將第一審諭知上訴人無罪之判決撤銷，改判論處上
訴人連續違反保育類野生動物非經主管機關之同意，不得買賣之規定，未經主管機關
同意，購買保育類野生動物罪刑。已敘明警方於前揭時間，會同行政院農業委員會人
員，分別在陳東禮及廖建智之前揭水族館內，查獲原判決附表數量（一）、（二）欄
內所載上訴人所有保育類野生動物之事實，業據上訴人供承甚詳，並經證人陳東禮、
廖建智證述屬實，復有行政院農業委員會野生動物保護聯合執行小組執行紀錄、台北
縣政府野生動物保育聯合執行小組執行紀錄、現場臨檢查扣涉嫌物品清冊證明單、切
結書及照片等附卷可佐。而該等查獲之動物，依卷內所附照片，送請行政院農業委員
會鑑定結果，據覆懶猴、長臂猿、綠鬣蜥、星龜、黃頭龜及歐洲陸龜，均屬保育類野
生動物，有該會八十六年十一月六日八六農林字第八六一五四○五三號函及學名等相
關資料附卷可稽。另查獲時以「象龜科」、「黃頭象龜」、「黃腳龜」名稱記載之動
物，亦均屬保育類之野生動物，業經證人即行政院農業委員會專員洪啟志結證屬實。
又據上訴人供稱曾向台北市政府建設局申請登記，並由所提出該局之簡便行文表二紙
及書函一紙以觀，其上所載發文日期分別為八十三年一月十八日、八十四年十二月八
日及八十五年八月二十六日，足見上訴人第二、三次申請函覆之時間，顯在野生動物
保育法修正之後，是上訴人於前述野生動物保育法修正之後，仍有購買保育類野生動
物，當可認定。並詳述本案查獲如原判決附表數量（一）、（二）欄內所載之全部保
育類野生動物，扣除上訴人於野生動物保育法修正前所購買之原判決附表數量（三）
欄內所載之部分後，所剩餘之如原判決附表數量（四）欄內所載之保育類野生動物，
應屬上訴人於野生動物保育法修正後所陸續購買。事證明確，為其所憑之證據及認定
之理由。復論述原判決附表數量（四）欄內所載之保育類野生動物，其數量與起訴書
所記載上訴人購買綠鬣蜥二隻、星龜九隻、黃頭象龜七十九隻、黃腳龜一隻、歐洲陸
龜一隻、懶猴一隻相較，其增加之部分與上開起訴部分，有連續犯關係，屬裁判上一
罪，為起訴效力所及，應併予審判。至減少之部分，因公訴人認其與前開有罪部分有
裁判上一罪關係，乃不另為無罪之諭知等情。並以上訴人所提出之前揭台北市政府建
設局之函覆文件，僅表示曾向主管機關申請登記其飼養、占有該等保育類野生動物而
已，尚難資為其於購買之初，已得主管機關同意之憑據。上訴人否認有違反野生動物
保育法犯行，所辯八十五年八月十日查獲之保育類野生動物，已買了三、四年，是在
野生動物保育法八十三年修正之前所購買，有依法申請登記，應係合法持有云云，係
屬卸責之詞，不足採信，亦於理由內詳予指駁及說明。核其所為論斷，與卷內資料相
符，從形式觀察，並無認定事實不依證據或有何採證違背經驗法則、論理法則等違法
情形存在。本件上訴意旨略以：上訴人非以營利為目的，而購買系爭保育類野生動物
，應不構成野生動物保育法第四十條第一項第二款之罪責，原判決就上訴人論以該罪
，有適用法則不當之違法等情。惟查野生動物保育法第四十條第一項第二款係以「買
賣」一詞，規定犯罪之構成要件，並未區分以營利為目的之買入，或非以營利為目的
之買入，是僅須有非法買入保育類野生動物行為即應成罪，並不因非以營利為目的而
除外。上訴意旨乃徒就原判決已說明之事項，泛言原判決有適用法則不當之違法，其
所指摘原判決違法情形，核與法律規定得為第三審上訴理由之違法情形，不相適合，
自非適法之第三審上訴理由。依前揭說明，其上訴違背法律上之程式，應予駁回。
據上論結，應依刑事訴訟法第三百九十五條前段，判決如主文。
中      華      民      國    八十九    年      五      月      四      日
                              最高法院刑事第八庭
                                  審判長法官  吳  雄  銘
                                        法官  池  啟  明
                                        法官  石  木  欽
                                        法官  郭  毓  洲
                                        法官  吳  三  龍
      右正本證明與原本無異
                                              書  記  官
中      華      民      國    八十九    年      五      月     十一     日


司法院資訊處製作；財團法人民間司法改革基金會備份。
